臺灣臺北地方法院民事判決　　　　　　　　　　　　九十三年度簡上字第二三七號
　　上　訴　人　遠東國際商業銀行股份有限公司
　　　　　　　　　　　　　台北市大安區○○○路○段二０七號二六，二七樓
　　法定代理人　甲○○
　　訴訟代理人　丙○○
　　被　上訴人　丁○○
　　訴訟代理人　乙○○
右當事人間請求清償債務事件，上訴人對於中華民國九十三年二月十九日臺灣臺北地
方法院臺北簡易庭九十二年度北簡字第一三五七０號第一審判決提起上訴，本院於九
十三年五月二十八日辯論終結，判決如左：
    主  文
上訴駁回。
第二審訴訟費用由上訴人負擔。
    事實及理由
一、上訴人起訴主張：被上訴人丁○○於民國九十一年三月一日間授權訴外人焦建中
    以被上訴人之名義向上訴人申請信用卡，上訴人嗣於九十一年三月七日核發卡號
    0000000000000000號之威士金卡正卡（下稱系爭信用卡）予被
    上訴人，並另核發卡號0000000000000000號之威士金卡附卡予
    訴外人焦建中使用，依約被上訴人以及訴外人焦建中即得於特約商店簽帳消費或
    預借現金，預借現金時，另依每筆預借現金金額之百分之二加上新臺幣（下同）
    一百五十元計算之手續費，且當期應付帳款，應於當期繳款截止日前將最低應繳
    金額以上（或等於最低應繳金額）款項繳付上訴人，剩餘未付款項則自各該筆帳
    款入帳日起，按年息百分之十九點七一計算利息，被上訴人未於每月繳款截止日
    前付清當期最低應繳金額或遲誤繳款期限者，除依上開利率計算循環利息外，並
    應按循環利息之百分之十加計違約金，且正卡持卡人或附卡持卡人就各別使用信
    用卡所生應付帳款互負連帶清償責任，迄九十二年四月被上訴人尚積欠上訴人十
    五萬五千二百六十四元未清償（含消費款十三萬八千零八十元、已到期之利息及
    違約金），爰依信用卡使用契約之法律關係，請求被上訴人應給付上訴人十五萬
    五千二百六十四元，及其中十三萬八千零八十元部分自九十二年五月一日起至清
    償日止，按年息百分之十九點七一計算之利息，並按上開利息百分之十計算之違
    約金等語，退言之，縱認被上訴人於訴外人焦建中以被上訴人名義申請系爭信用
    卡時並無授權，依被上訴人申請當時之種種情狀以及嗣後之反應，應可認為被上
    訴人業已承認訴外人焦建中之無權代理行為或是構成表見代理，無論是構成何種
    情形，被上訴人均應對訴外人焦建中之代理行為負責，兩造間之信用卡使用契約
    關係即溯及於焦建中向上訴人申辦信用卡時發生效力等語。
二、被上訴人則以：被上訴人並未向上訴人申請領用系爭信用卡，且系爭信用卡之申
    請書上被上訴人並未簽名，被上訴人於九十二年一月始得知他人冒用被上訴人之
    名向上訴人申請信用卡後即寄發存證信函通知上訴人，被上訴人並未收到系爭信
    用卡，亦未曾收到帳單，更無授權訴外人焦建中申請系爭信用卡，亦無事後承認
    焦建中申請系爭信用卡等語，資為抗辯。
三、本件原審對於上訴人之請求，判決上訴人全部敗訴，並駁回其假執行之聲請，上
    訴人全部聲明不服，求為廢棄原判決改判如上訴人於原審之聲明，被上訴人則求
    為判決駁回上訴。
四、按當事人主張有利於己之事實，就其事實有舉證之責任。又私文書應由舉證人證
    其真正，民事訴訟法第二百七十七條、第三百五十七條前段分別定有明文。查上
    訴人主張被上訴人丁○○以訴外人焦建中為附卡持卡人於九十一年三月一日間與
    上訴人訂立信用卡使用契約，並領用卡號0000000000000000號
    之威士金卡正卡簽帳消費之事實，為被上訴人所否認，並稱被上訴人並無向上訴
    人申請信用卡，亦無使用系爭信用卡消費之事實。被上訴人既否認系爭信用卡申
    請書上「丁○○」簽名之真正，及使用系爭信用卡簽帳消費之事實，自應由上訴
    人舉證證明之。
五、經查，上訴人所提之系爭信用卡申請書上「丁○○」之簽名筆跡，與被上訴人提
    出其於友邦國際信用卡股份有限公司信用卡背面之簽名、玉山銀行信用卡背面之
    簽名、保險要保書上被上訴人之簽名筆跡、被上訴人於九十二年十一月十七日原
    審言詞辯論期日當庭書寫之簽名筆跡相互比對，無論筆勢、寫法以及各特取部分
    ，彼此均有所不同，是上訴人提出之系爭信用卡申請書上「丁○○」之簽名並非
    被上訴人所為，應堪認定，上訴人復無法舉證證明該等申請書係屬被上訴人所親
    簽，其主張被上訴人應依信用卡之法律關係負責云云即無理由。
六、上訴人另主張系爭信用卡雖係訴外人焦建中以被上訴人之名義辦理，依據民法第
    一千零三條第一、二項之規定，訴外人焦建中於「民國九十一年三月一日」向上
    訴人申辦信用卡時，與被上訴人間二人尚有夫妻關係，並同居於一地，且系爭信
    用卡申請書所檢附之相關資料如被上訴人之
    本、存摺影本等具有被上訴人個人均不爭執真正之私密性與代表性之證明文件，
    上訴人依核發信用卡之標準流程於九十一年三月四日下午五點十一分先去電申請
    書所載服務單位欲與被告核對相關資料，經其同事接聽稱被告已下班，而申請書
    所載之職稱為業務經理係屬正確，上訴人隨即於同日下午五點十三分電詢訴外人
    焦建中，電話係由焦建中親自接聽，經與焦建中核對信用卡申請書所載內容及檢
    附被告之薪資扣繳憑單影本、存摺影本等資料，焦建中稱均屬真正且簽名亦係正
    、附卡申請人分別親簽，又被告與焦建中斯時為夫妻關係，使上訴人信賴渠等提
    供之證件及說詞應屬真正，是被上訴人應有授權焦建中代理，焦建中之代理應屬
    有權代理等情云云，然而民法第一千零三條第一、二項之規定，其前提僅限於「
    目常家務」行為之代理，無論是第一項之當然有代理權之規定，以及第二項該代
    理權濫用及限制之規定，均係以「日常家務」之行為為前提。但是本件申請信用
    卡之行為顯非係屬於日常家務之行為，此為眾所週知之情，自無該條第二項不得
    對抗第三人之適用。又辦理信用卡之事宜雖得委託他人行之，然被上訴人否認其
    授權訴外人焦建中申請系爭信用卡，上訴人又自承上訴人於當初核卡前未對被上
    訴人本人進行確認是否申請辦卡之程序，而係與訴外人焦建中核對信用卡申請書
    所載內容及檢附被上訴人之薪資扣繳憑單影本、存摺影本等資料，衡諸上訴人與
    焦建中前係夫妻關係，同居一處，依常情判斷，焦建中取得被上訴人之
    本、薪資扣繳憑單影本、存摺影本等資料並非難事，且縱被上訴人曾交付
    、薪資扣繳憑單、存摺等資料予焦建中，亦不足以推斷被上訴人可預見焦建中將
    之持以冒名申請信用卡，是無從以系爭信用卡申請書所附具之
    扣繳憑單影本、存摺影本等資料，遽認被告授權焦建中申請系爭信用卡，且上訴
    人復不能舉證證明被上訴人持系爭信用卡簽帳消費之事實，是上訴人主張被上訴
    人應有授權訴外人焦建中向上訴人申請信用卡及持卡簽帳消費或本件應有表見代
    理之適用云云，不足採信。
七、上訴人另主張縱使焦建中係無權代理被上訴人向上訴人申辦信用卡，惟被上訴人
    就上訴人核發系爭信用卡後，每月均會按期以主卡人即被上訴人為收信名義人寄
    發對帳單給被上訴人，加上不定期寄發之宣傳廣告、卡友優惠活動等眾多之通知
    函件，被上訴人在接獲該等文件時為何未即時向上訴人提出質疑，反而遲至五個
    多月始向上訴人反應並未申請信用卡，且於事後已承認焦建中無權代理申辦信用
    卡之行為，兩造間之信用卡使用契約關係即溯及於焦建中向上訴人申辦信用卡時
    發生效力云云，為被上訴人所否認。經查：觀之上訴人所提出之錄音帶譯文記載
    ：「上訴人：那這個款項要怎樣處理？丁○○：款項他（指附卡人焦建中）現在
    就是每個月都付，還最低的繳款，就是每個月你們帳單來他就去繳那個款項這樣
    子。‧‧‧上訴人：那這個部分要不要讓他寫一份切結書給你？丁○○：他有寫
    給我了啦。‧‧‧上訴人：問題就是說我們現在是在保障妳的權利，就是說現在
    帳都是掛在妳的身上，萬一哪一天他不繳的話，會影響妳的信用。丁○○：我現
    在跟你說，反正我現在就是確定就是不告他，然後他跟我協約說他現在還是一樣
    每個月一定繳，因為他目前的狀況他沒有辦法整筆繳，所以說他還是會按照時間
    如期去繳，繳那個每一次每一期的款項。如果有什麼問題，這個我自己會跟他作
    …作…。上訴人：作處理就是了？丁○○：對！對！對！上訴人：好，那就是說
    我們銀行這邊就是不作任何動作，然後蘇小姐妳這邊願意去可能承擔一些風險，
    就是承擔妳先生到時不繳的風險？丁○○：對！對！對！我自己知道。」等語，
    該等錄音內容僅能證明被上訴人與焦建中間就焦建中冒名申請系爭信用卡所生債
    務有清償協議，尚不足遽予推論被上訴人業已承認無代理權人焦建中以被上訴人
    名義申請系爭信用卡所為之法律行為，且系爭信用卡郵件係訴外人焦建中所收，
    業據被上訴人於原審提出台業公寓大廈管理維護股份有限公司之掛號信件登記表
    一件為證，是被上訴人稱家中信件向來均係由訴外人焦建中至大樓管理委員會處
    收受，亦堪採信，衡情如郵件均係焦建中所收，焦建中如不欲使被上訴人知悉其
    無權代理之情事，自會於收取郵件時刻意隱藏上訴人寄發給被上訴人之有關信用
    卡之訊息文件，，加上不定期寄發之宣傳廣告、卡友優惠活動等眾多之通知函件
    ，是上訴人質疑被上訴人在接獲該等文件時為何未即時向上訴人提出質疑云云，
    亦無依據。是上訴人主張被上訴人已承認焦建中無權代理其申請系爭信用卡等語
    ，亦不足採信。另上訴人請求被上訴人提出焦建中之切結書欲用以證明被上訴人
    應有嗣後承認焦建中之無權代理行為，惟查，該切結書之主要內容，依上訴人與
    被上訴人間之電話交談內容可知，僅係訴外人焦建中承諾對系爭信用卡之款項由
    其每個月清償最低額還款之情事，此有上訴人提出之錄音帶譯文可稽，是上訴人
    請求被上訴人提出切結書云云亦無必要，附此敘明。
八、綜上所述，被上訴人既未向上訴人申請信用卡及持卡簽帳消費，亦未授權訴外人
    焦建中辦理系爭信用卡之申請，且於嗣後並無承認無代理權人焦建中以被上訴人
    名義申請系爭信用卡所為之法律行為，已如前述。從而，上訴人本於信用卡使用
    契約之法律關係，訴請被上訴人給付上訴人十五萬五千二百六十四元，及其中十
    三萬八千零八十元部分自九十二年五月一日起至清償日止，按年息百分之十九點
    七一計算之利息，並按上開利息百分之十計算之違約金，為無理由，應予駁回。
    又上訴人之訴既經駁回，其假執行之聲請已失所附麗，應併駁回之。原審為上訴
    人敗訴之判決，及駁回其假執行之聲請，並無不合。上訴意旨指摘原判決不當，
    求予廢棄改判，為無理由，應予駁回。
九、據上論結，本件上訴為無理由，依民事訴訟法第四百三十六條之一第三項、第四
    百四十九條第一項、第七十八條，判決如主文。
中　　　華　　　民　　　國　　九十三　　年　　　六　　　月　　　十一　　日
                                      民事第二庭審判長法官  丁蓓蓓
                                                      法官  李家慧
                                                      法官  朱漢寶
右正本證明與原本無異
不得上訴
中　　　華　　　民　　　國　　九十三　　年　　　六　　　月　　　十一　　日
                                                法院書記官  劉碧輝
